臺灣高等法院臺中分院刑事裁定　
110年度毒抗字第1158號

抗 告 人  
即 被 告    張家穎



上列抗告人因聲請觀察勒戒案件，不服臺灣臺中地方法院中華民
國110年8月31日裁定（110年度毒聲字第1085號）提起抗告，本
院裁定如下：
    主  文
抗告駁回。
    理  由
一、本件抗告意旨略以：抗告人即被告張家穎（下稱抗告人）於
    偵查庭時即明確懇求檢察官考量其為初犯，並無毒品前科，
    目前已脫離與毒品有關之生活環境，且有1名女兒須扶養，
    亟需維持已長達1年以上之穩定工作，藉以維持與社會之連
    結等其個人事由，給予戒癮治療之緩起訴處分，然而檢察官
    仍向法院聲請觀察、勒戒，且從觀察勒戒裁定書中，絲毫未
    見檢察官不准給予戒癮治療緩起訴處分之任何理由，亦無任
    何證據，此顯然已屬裁量怠惰。又抗告人雖因提供帳戶與第
    三人姜坤源使用而遭臺灣臺中地方法院110年度訴字第1100
    號刑事判決判處有期徒刑1年5月在案，然亦經宣告緩刑3年
    ，故該判決結果並不影響抗告人接受戒癮治療，合於毒品戒
    癮治療實施辦法及完成治療認定標準第2條第2項但書規定，
    可認為抗告人並無不適宜進行戒癮治療之狀況，爰請求撤銷
    原裁定，並命檢察官另為妥適之處分等語。　　
二經查：
　㈠抗告人於民國110年5月16日凌晨4時許，在臺中市○○區○○巷00
    ○0號5樓之1，以將第二級毒品甲基安非他命置於玻璃球內加
    熱而吸其煙霧之方式，施用甲基安非他命1次之事實，業據
    其於警詢、偵訊時坦承不諱，且其為警所採集之尿液經送驗
    檢驗結果認為呈安非他命、甲基安非他命陽性反應，亦有勘
    查採證（驗）同意書、臺中市政府警察局豐原分局委託檢驗
    尿液代號與真實姓名對照表、正修科技大學超微量研究科技
    中心尿液檢驗報告在卷可稽。又抗告人未曾因施用第一、二
    級毒品而經觀察、勒戒或強制戒治，亦有臺灣高等法院被告
    前案紀錄表在卷為憑。　
　㈡抗告意旨雖以原審裁定書未見檢察官不准給予戒癮治療緩起
    訴處分之任何理由，主張檢察官聲請法院裁定顯然裁量怠惰
    ，檢察官之處分違法、原裁定不當等語。惟按該觀察勒戒之
    程式，僅於：①依據毒品危害防制條例第24條第1項規定，於
    檢察官先依刑事訴訟法第253條之1第1項、第253條之2之規
    定，為附命完成戒癮治療之緩起訴處分；②犯第10條之罪者
    ，於犯罪未發覺前，自動向行政院衛生署指定之醫療機構請
    求治療，醫療機構依據毒品危害防制條例第21條第1項規定
    ，免將請求治療者送法院或檢察機關，而可排除適用外，其
    餘就初犯或觀察勒戒、強制戒治執行完畢3年後再犯施用毒
    品罪之行為人，檢察官即應向法院提出聲請裁定其入勒戒處
    所觀察、勒戒。本案抗告人於110年5月17日檢察官訊問及同
    年8月10日檢察事務官詢問時，對於檢察（事務）官詢問有
    無其他意見或陳述，均答稱「沒有」（見110年度毒偵字第2
    128號卷第196頁、110年度毒偵字第2239號卷第60頁），顯
    見檢察官業已賦予抗告人充分陳述意見之機會，其復未提出
    可排除適用觀察勒戒程式之事由供檢察官參酌，則檢察官於
    聲請書中未再贅述何以抗告人不適於為附命緩起訴之理由，
    難認有何違法可言。至於抗告人雖於110年8月18日檢附相關
    資料向臺灣臺中地方檢察署檢察官遞交「刑事聲請緩起訴戒
    癮治療狀」（見110年度毒偵字第2239號卷第61至89頁），
    但此係在檢察官110年8月11日為本件聲請之後，自難以此發
    生在後之事由指摘檢察官有裁量怠惰之情。
三、綜上所述，原審認抗告人施用第二級毒品之犯行明確，依檢
    察官之聲請，裁定抗告人應送勒戒處所觀察、勒戒，經核於
    法並無違誤。抗告人以前揭情詞提起抗告，為無理由，應予
    駁回。
據上論斷，應依刑事訴訟法第412條，裁定如主文。　　
中　　華　　民　　國　　110 　年　　10　　月　　13　　日
           刑事第六庭    審判長法　官  唐  光  義
　　　　　　　　　　　  　　   法　官  許  冰  芬
 　　　　　 　　　　　　　　　 法　官  鍾  貴  堯                          
以上正本證明與原本無異。     
不得再抗告。

                               書記官  何  佳  錡

中　　華　　民　　國　　110 　年　　10　　月　　13　　日